【裁判字號】    93,訴,1299
【裁判日期】    950302
【裁判案由】    重利
【裁判全文】
臺灣臺南地方法院刑事判決              93年度訴字第1299號
公  訴  人  臺灣臺南地方法院檢察署檢察官
被      告  丁○○
      （原名李玉萍）
選任辯護人  郭俊廷律師
被      告  戊○○
選任辯護人  查名邦律師
            許雅芬律師
上列被告因重利案件，經檢察官提起公訴（93年度核退偵字第41
號），本院判決如下：
    主  文
丁○○、戊○○均無罪。
    理  由
一、公訴意旨略以：被告丁○○（原名李玉萍）基於常業重利之
    犯意，自民國九十年三月五日起至同年四月二十七日止，透
    過案外人庚○○之介紹，供急迫、輕率或無經驗之榮于企業
    有限公司（負責人為告訴人甲○○，以下簡稱榮于公司）借
    款。其借款情形分別為：(一)九十年三月五日借款新臺幣（下
    同）一百萬元，借七日，利息六萬元在借款時先扣，故實得
    借款項為九十四萬元；(二)九十年三月二十六日借款一百萬元
    ，借七日，利息六萬元在借款時先扣，故實得借款項為九十
    四萬元；(三)九十年四月十八日借款一百萬元，借八日，利息
    八萬元在借款時先扣，故實得借款項為九十二萬元；(四)九十
    年四月二十七日借款一百萬元，借七日，利息六萬元在借款
    時先扣，故實得借款項為九十四萬元。又被告戊○○亦基於
    常業之犯意，自民國九十年四月十日起至同年四月三十日止
    ，同透過案外人庚○○之介紹，供急迫、輕率或無經驗之榮
    于企業有限公司借款。其借款情形分別為：(一)九十年四月十
    日借款七十萬元，其中四十萬元，借八日，另三十萬元借十
    五日，利息二萬七千三百元在借款時先扣，故實得借款項為
    六十七萬二千七百元；(二)九十年四月三十日借款二百五十萬
    元，借四至五日，利息十四萬元，在借款時先扣，故實得借
    款項為二百三十六萬元。嗣經告訴人甲○○提出告訴，始知
    上情。
二、按犯罪事實應依證據認定之，無證據不得認定犯罪事實；又
    不能證明被告犯罪者，應諭知無罪之判決，刑事訴訟法第一
    百五十四條第二項、第三百零一條第一項定有明文。另告訴
    人之告訴，係以使被告受刑事訴追為目的，是其陳述是否與
    事實相符，仍應調查其他證據以資審認；且認定不利於被告
    之事實，須依積極證據，苟積極證據不足為不利於被告事實
    之認定時，即應為有利於被告之認定，更不必有何有利之證
    據；而認定犯罪事實所憑之證據，雖不以直接證據為限，間
    接證據亦包括在內；然而無論直接或間接證據，其為訴訟上
    之證明，須於通常一般之人均不致有所懷疑，而得確信其為
    真實之程度者，始得據為有罪之認定，倘其證明尚未達到此
    一程度，而有合理之懷疑存在時，即應為無罪之判決，最高
    法院五十二年台上字第一三００號、三十年上字第八一六號
    、七十六年台上字第四九八六號判例可資參照。
三、本件檢察官起訴暨論告意旨認被告丁○○、戊○○二人涉有
    常業重利犯嫌，無非以：(一)被告丁○○、戊○○二人於警詢
    、偵查中，自承借款予榮于公司，並收取利息之供述；(二)證
    人即告訴人甲○○於警詢暨偵查中所為之指證；(三)證人即告
    訴人甲○○之妻乙○○於本院審理中所為之證述；(四)證人即
    居間介紹榮于公司向被告二人借款之庚○○於警詢、偵查中
    所為之證詞；以及(五)卷附被告丁○○委託南信企業社對證人
    乙○○發出之催收通知書一紙（見核退偵卷第八九頁）、證
    人乙○○交付被告丁○○之支票、本票影本共八紙（見核退
    偵卷第九一至九三頁）、榮于公司設於華南商業銀行岡山分
    行帳戶（帳號：000－00－000000號）存摺影本
    一份（見發查卷第八至九頁）、華僑商業銀行岡山分行九十
    一年一月十日（九一）僑銀岡營字第三號函及該函檢附之榮
    于公司支票存款（帳號：000000－0000000－
    0號）帳戶支票存款交易明細紀錄一份（見本院調閱所得九
    十年度偵緝字第五０二號偵查卷第五十至七六頁）、被告戊○○提出之華南銀行全行通收存款憑條副根影本、證人乙○○開立之面額二百五十萬元本票影本各一紙、面額合計二百
    五十萬元之支票影本五紙、本院九十一年度易字第八四二號
    刑事判決書影本一份（見核退偵卷第六七至八二頁）為主要
    之論據。訊據被告丁○○固坦承曾出借款項予前來借款之榮
    于公司負責人乙○○，並收取利息，且曾於九十年三月五日
    ，經由庚○○將九十四萬元存入榮于公司設於華南商業銀行
    帳戶（帳號：000－00－000000號）等事實；另
    被告戊○○對其曾於九十年四月十日借款七十萬元予榮于公
    司、同年四月三十日匯款二百三十六萬元至榮于公司帳戶，
    且另於九十年四月二十日、同年月二十四日分別由其本人及
    其妻丙○○以轉帳或跨行電匯之方式，將三十九萬一千六百
    元、四十九萬元存入榮于公司上開華南商業銀行帳戶之事實
    ，亦供認不諱，但被告丁○○、戊○○二人均堅決否認有何
    被訴常業重利犯行。被告丁○○辯稱：因告訴人之母與其夫
    之母相識，且擔任其所經營之峻大企業有限公司會計工作之
    庚○○亦介紹稱榮于公司財務狀況穩定，乃同意借款予甲○○、乙○○夫妻二人，其係按月收取借款金額二分之利息，
    並未收取與原本顯不相當之重利，且其出借予榮于公司之款
    項，除於九十年三月五日，曾提領現金九十四萬元交由庚○○存入榮于公司帳戶外，其餘借款時間、金額乃至於利息之
    計算方式，均與起訴書所載不符，又其出借予甲○○、乙○○夫婦二人之借款，迄今尚有五百五十萬二千零二元未受清
    償，而甲○○、乙○○逃逸無蹤，其係遭渠二人詐欺等語；
    另被告戊○○則辯稱：其係從事通訊器材工作，並非經營地
    下錢莊，甲○○、乙○○夫婦係透過其公司記帳員庚○○之
    介紹向其借款，其借款係收取月息二分半之利息，起訴書所
    載利息金額係包括支付予庚○○之佣金，並未收取與原本顯
    不相當之高利，又起訴書所載九十年四月三十日其借款二百
    五十萬元予榮于公司，而收取十四萬元之利息，並非實在，
    該次乙○○本係隨同庚○○至其公司欲借款二百萬元，但因
    金額過高，其並未同意，嗣後乙○○表示渠購買一筆線材可
    賺五十萬元之利潤，邀其投資，並表示將其中十四萬元做為
    其投資之利潤，故乃同意投資二百三十六萬元，然乙○○並
    未返還投資款項，反而於其將款項匯入榮于公司帳戶後，甲○○、乙○○二人立即逃逸無蹤，其係遭渠二人詐騙等語。
四、按「刑法第三百四十四條重利罪成立之要件為（一）乘人急
    迫，輕率或無經驗，貸以金錢或其他物品，（二）取得與原
    本顯不相當之重利。在第一條件，係指明知他人出於急迫、
    輕率或無經驗，而利用機會故為貸與，在第二條件，係指就
    原本利率、時期核算及參酌當地之經濟狀況，較之一般債務
    之利息，顯有特殊之超額者而言」，最高法院二十七年上字
    第五二０號判例可資參照，又「重利罪之成立，係以乘人急
    迫、輕率或無經驗貸以金錢或其他物品，而取得與原本顯不
    相當之重利為要件，故苟未乘人急迫、輕率或無經驗，縱取
    得與原本顯不相當之重利，仍難令負重利罪責」，最高法院
    八十五年度台上字第四三八二號亦有判決可資參佐。是依前
    引判例、判決意旨，本件所應審究者，厥為被告二人借款予
    榮于公司，是否收取與原本顯不相當之重利？以及此等借款
    是否係乘告訴人甲○○、證人乙○○二人急迫、輕率、無經
    驗所為？經查：
  (一)本件被告丁○○、戊○○二人確有出借款項予告訴人甲○○
    、證人乙○○二人所經營之榮于公司，並收取利息之事實，
    除據被告二人前揭供述外，並有公訴人所舉前揭卷證資料在
    卷可憑。雖被告二人均否認有收取與原本顯不相當之高利，
    且被告戊○○復辯稱其於九十年四月三十日匯款二百三十六
    萬元至榮于公司前開華南銀行岡山分行帳戶，係投資並非借
    款云云，然既稱「投資」，即有風險存在，其是否能藉由投
    資而取得利益，當視投資結果而定，斷無預先取得投資利潤
    之理。查被告戊○○於偵查中供稱：因其預先扣除投資利潤
    十四萬元，故僅匯款二百三十六萬元等語（見核退偵卷第五
    五頁），則其「投資」之際，竟先行扣除投資所得之利潤，
    顯與常情有違；參以一般商業上之投資行為，均係針對經營
    主體整體之商業行為為資金之參與，此與被告戊○○所辯情
    節，係就榮于公司「個別之交易過程」進行投資之狀況迥異
    ，顯與常情有違，尚難遽信。其於九十年四月三十日匯款二
    百三十六萬元，乃係借款二百五十萬元，預扣十四萬元之利
    息無疑。另就被告二人所收取之利息言之，姑不論被告丁○○實際收取之利息為何，僅以其於本院審理中供稱：其於九
    十年三月五日借款九十四萬元予證人乙○○，該筆款項係約
    定以票號ＡＣ0000000號，面額一百萬元，票載發票
    日為九十年五月六日之支票償還等語（見本院卷第三八六至
    三八七頁）計算利息，被告丁○○收取之月息為借款金額之
    百分之三，換算為年息則為借款金額之百分之三十六；另被
    告戊○○既已自承其係按月收取二分半即借款金額百分之二
    點五之利息（見本院卷第三八五頁），則換算為年息亦達於
    借款金額百分之三十，是僅以被告二人所為上開供述計算，
    其二人所收取之利息均已高於民法第二百零五條法定最高利
    率之限制。惟所謂「與原本顯不相當之重利」，仍應參酌現
    今社會一般交易情況判斷，並非以法定最高利率為唯一之認
    定標準。且收取與原本顯不相當之重利既為重利罪之法定構
    成要件，自應有足以使本院確信該情狀存在之積極證據，始
    能據為不利於被告之認定。
  (二)本件證人即告訴人甲○○（下稱告訴人）提起告訴之初，雖
    指稱被告二人確有以公訴意旨所載方式收取利息，然細究渠
    於偵查暨本院審理中所為之證詞，渠於偵查中證稱：九十年
    三月間透過庚○○向被告二人借貸者為乙○○，榮于公司之
    經營者為乙○○，其告訴之依據，「是從以前被告告我的詐
    欺的案件，我從卷宗裡面影印出來的，以及我前妻乙○○所
    遺留下來的財務紀錄」，而被告二人向乙○○索取利息之數
    額，其亦不知情，告訴狀所載利息之計算，「是由我前妻所
    遺留下來的帳本，從其中支票的發票日跟他匯款的日子來計
    算出來的」，其不知利息之數額等語（見核退偵卷第一０二
    至一０四頁）；而渠於本院審理中亦證稱：渠對於本件借貸
    詳情並不知情，僅能自華南銀行存摺確定戊○○之匯款數額
    ，渠不知丁○○住處，亦未曾與乙○○二人一同前往向丁○○借款，乙○○並未告知向丁○○借款之利息，渠係依華南
    銀行存摺上之資料推算利息及借款本金等語（見本院卷第三
    ０五、三０八至三一０、三一五頁）。是依告訴人上開證詞
    ，渠既未親身參與向被告二人借款之經過，亦不知利息如何
    計算，甚至未曾聽聞證人乙○○告知實際之利息為何，所憑
    者僅為榮于公司設於華南商業銀行岡山分行帳戶之交易資料
    ，則渠指證被告二人收取與原本顯不相當之重利，甚至證稱
    ：向被告丁○○借款「一百萬每個禮拜六萬元利息」（見本
    院卷第三０九頁），顯係推論臆測之詞，不足為不利於被告
    二人之認定。
  (三)證人乙○○於本院審理中，雖到庭證稱：渠向丁○○借款，
    每一百萬元每週利息六至八萬元，利息於借款時預扣，而向
    戊○○借款，除最後一筆二百三十六萬元收取十四萬元之利
    息外，其餘借款利息約每週三至四萬元（見本院卷第三二三
    至三二七頁）等語，然：
    1.自告訴人、證人乙○○與被告二人間借貸暨多次訴訟過程
      以觀，告訴人與證人乙○○二人於被告戊○○九十年四月
      三十日匯款二百三十六萬元至榮于公司設於華南商業銀行
      岡山分行，帳號：000－00－000000號帳戶後
      ，旋於當日提領二百三十三萬四千元（見發查卷第八至九
      頁、本院卷第一五八至一五九頁華南銀行岡山分行九十四
      年五月二十三日檢送之存款往來明細表），其後渠二人不
      見蹤影，被告丁○○、戊○○二人乃分別於九十年五月十
      日、同年月十四日具狀對渠二人向臺灣臺南地方法院檢察
      署提出告訴，但告訴人與證人乙○○二人仍避不見面，經
      臺灣臺南地方法院檢察署發佈通緝後，告訴人先於九十年
      八月二十七日主動前往臺北市政府警察局信義分局六張犁
      派出所到案，經臺北市政府警察局信義分局移送由檢察官
      偵查後，以渠涉嫌詐欺為由提起公訴，於九十二年五月十
      六日經本院以九十一年度易字第八四二號判決無罪，於同
      年六月十三日確定，其後，告訴人旋於九十二年七月一日
      、同年月二日分別具狀向臺灣臺南地方法院檢察署對被告
      二人提出誣告、重利告訴，嗣於九十三年二月二十七日，
      同署檢察官先以九十三年度偵字第一二三一號對被告二人
      就誣告罪嫌為不起訴處分，另於九十三年十二月七日以被
      告二人涉嫌常業重利為由，向本院提起公訴；而證人乙○○自九十年四月三十日起均未出面，直至九十三年九月十
      三日，始委任告訴人甲○○先前被訴詐欺案件以及嗣後提
      出誣告、重利告訴時委任之同一律師為辯護人，具狀向臺
      灣臺南地方法院檢察署聲請開庭，至九十四年二月二十二
      日，同署檢察官以九十三年度偵緝字第九二０、九二一號
      對證人乙○○為不起訴處分，並於九十四年五月二十日由
      臺灣高等法院臺南分院檢察署以九十四年度上聲議字第三
      一七號駁回再議而告確定，此均經調閱本院九十一年度易
      字第八四二號、臺灣臺南地方法院檢察署九十三年度偵字
      第一二三一號、九十三年度偵緝字第九二０、九二一號案
      件全卷查明屬實，合先敘明。
    2.證人乙○○於本院審理時證稱：榮于公司結束營業後，因
      渠背負所有債務，甲○○乃自願與渠結婚，渠二人於九十
      年六月結婚，至九十三年間離婚，渠與甲○○婚後兩人一
      同在外開計程車賺取生活費用並償付債務等語（見本院卷
      第三二九至三三一頁），與告訴人於本院審理中所證渠與
      乙○○二人婚姻關係存續期間相符（見本院卷第三０八頁
      ），則告訴人與證人乙○○二人自九十年六月結婚後迄九
      十三年離婚為止，既有同居之事實，證人乙○○對渠本人
      因涉嫌詐欺遭通緝、告訴人因榮于公司積欠被告二人債務
      遭詐欺追訴，以及告訴人嗣後又對被告二人提出誣告、重
      利告訴等情，自無不知之理。而告訴人於前案被訴詐欺、
      告訴誣告、重利案件中，既稱榮于公司資金調度係由乙○○負責，然渠於各該案件檢察官偵查過程中，始終未曾表
      明渠與乙○○同居之事實，至檢察官於九十一年三月二十
      七日訊問中，告訴人仍稱：「（問：為何四月三十日就跑
      掉了？）我也找不到我太太」、「（問：有辦法找到以前
      往來廠商？）都是我太太在處理」（見前引九十年度偵緝
      字第五０二號偵查卷第八五至八六頁）；迄該案起訴後，
      本院九十一年度易字第八四二號詐欺案件審理中，告訴人
      甲○○於該案九十一年九月二十五日起迄九十二年五月二
      日各次審理期日，亦未有一語提及證人乙○○行蹤，甚至
      於九十二年五月二日審理中仍供稱：「（問：九十年四月
      三十日乙○○在何處？）我不知道」、「（問：何時才與
      乙○○失去聯繫？）三十日銀行打電話給我，說票款時間
      快到了，趕快存錢進去，我要找乙○○就找不到，一直到
      現在再也沒有看到他」（見本院九十一年度易字第八四二
      號卷第八七頁）。甚至，於被告二人遭檢察官提起本件公
      訴後，告訴人前已委任告訴代理人出庭陳述意見，亦未表
      明證人乙○○業已到案，直至九十四年五月十日本院行準
      備程序時，始由被告戊○○之辯護人陳報證人乙○○業經
      檢察官為不起訴處分之事實（見本院卷第一四一頁）。通
      觀上情，本件告訴人於渠被訴詐欺及嗣後告訴被告二人誣
      告、重利案件偵查中，業已與證人乙○○結婚並共同生活
      ，仍於該案偵查及審理中隱瞞證人乙○○之行蹤，並將全
      案責任推由證人乙○○承擔，而證人乙○○既為實際出面
      向被告二人借款之人，則被告二人是否涉有重利情事，渠
      本知之甚詳，然竟始終避不見面，動機為何，實有可議，
      是渠所為不利於被告二人之證詞即有合理之可疑存在，尚
      不能據為不利於被告二人之認定。
    3.況，證人乙○○於本院審理中，對於渠向被告戊○○、丁○○二人各自借款之次數、各次借款之借款金額、迄今積
      欠被告丁○○之債務總額等項，仍稱「不清楚」、「存摺
      簿會比較清楚」等語（見本院卷第三二三、三二七至三二
      八頁），顯見證人乙○○對渠向被告二人借款之細節，記
      憶模糊，所憑者無非榮于公司設於華南商業銀行岡山分行
      之存摺紀錄而已。而本院前命告訴代理人提出榮于公司向
      被告二人借款之相關帳冊或書面文件紀錄到院，告訴代理
      人亦表示資料業已遺失無法提出（見本院卷第二三九頁）
      。則依本院向各該銀行函詢結果，雖證人乙○○代表榮于
      公司所簽發，票號ＡＢ0000000號，票面金額一百
      萬元之支票，乃係於九十年四月四日由被告丁○○本人提
      示兌現，而證人乙○○代表榮于公司簽發，票號分別為Ａ
      Ｂ0000000、ＡＢ0000000號，面額分別為
      四十萬元、三十萬元之支票二紙，分別係於九十年四月十
      八日、四月二十五日，透過被告戊○○之妻丙○○之銀行
      帳戶提示兌現，有華僑商業銀行岡山分行九十四年四月二
      十五日（九四）僑銀岡營字第四六號函（見本院卷第一０
      二至一一九頁）、台東區中小企業銀行路竹分行九十四年
      九月十六日（九四）東企銀路字第六九號函（見本院卷第
      二二二至二二六頁）附卷可參。然該等支票究係清償何時
      之借款？借款利息與借款期間如何計算？均無其他證據資
      料可資調查。準此，證人乙○○證詞之憑信性既有疑問，
      復無相關證據佐證渠證詞屬實，被告二人借款予榮于公司
      是否收取與原本顯不相當之重利，實有合理之懷疑存在，
      尚不足以使本院確信被告二人確有收取與原本顯不相當之
      重利情事。
  (三)再就證人乙○○向被告二人借款當時，是否有急迫、輕率或
    無經驗之情狀言之：
    1.查國內民間中小企業交易習慣，通常以遠期支票做為支付
      貨款之工具，此一方面可抒解立即面臨之資金壓力，復可
      於票據到期之前，靈活運用資金購買原料或設備，而進一
      步擴大營運，是此等中小企業資金需求最為迫切之時間，
      通常即為公司對外簽發之支票票載發票日屆至之時，此時
      若無法使支票兌現，將立即引發該公司交易廠商之不信任
      ，效應所及，所有交易廠商均不願收取該公司之支票，從
      而使該公司喪失以遠期支票抒解資金壓力及周轉之利益，
      進而危及公司營運。此為一般交易常態，告訴人與證人乙○○二人既證稱自八十八年起共同經營榮于公司（見本院
      卷第三０七、三一０、三二八頁），對此自無不知之理。
      然告訴人、證人乙○○二人於九十年四月三十日取得被告
      戊○○匯入之二百三十六萬元後，榮于公司對外簽發之支
      票竟於當日立即發生退票，金額分別為二十三萬九千七百
      四十八元、十七萬六千四百五十四元、三萬四千九百二十
      八元、二萬八千一百四十元，有高雄市票據交換所九十年
      六月一日高市票交業乙字第一六九六號函檢附之榮于公司
      退票明細紀錄一份附於本院調閱所得之九十年度發查字第
      八五八號卷內可資參照（見該卷第十四至十六頁），而證
      人乙○○就此證稱：上開支票均係交易廠商之支票等語（
      見本院卷第三三四頁）。顯見榮于公司於九十年四月三十
      日取得被告戊○○出借之二百三十六萬元，並非用以償還
      當日到期之支票，則證人乙○○借款是否出於急迫之情狀
      ，實有可疑。雖告訴人告訴意旨，謂被告二人乘榮于公司
      急需金錢周轉之際貸予金錢（見警卷第一之六頁），而證
      人乙○○於前案偵查中、本院審理中，供證該筆借款業已
      分別支付貨款或清償地下錢莊之借款云云（見本院卷第三
      二二頁、本院調閱所得九十三年度偵緝字第九二０號卷第
      八頁）。然告訴人與證人乙○○於取得被告戊○○出借之
      二百三十六萬元後，當日立即不見蹤影，迄告訴人到案後
      ，仍隱匿證人乙○○行蹤，並於渠被訴詐欺、告訴誣告、
      重利等案件，將榮于公司對外借款之責任全數推由證人乙○○承擔，已如前述；而告訴人與證人乙○○二人就榮于
      公司實收資本、利潤、甚至渠二人婚前是否有男女關係等
      節，於本院審理中所證情節均大相逕庭（見本院卷第三一
      一至三一二、三一八、三二八、三三一至三三二頁），渠
      二人證詞顯有重大瑕疵，自不得據以認定證人乙○○向被
      告二人借款當時，榮于公司有何急迫需資金周轉之情況存
      在。雖告訴人於其另案所涉詐欺案件偵查中，曾提出畫典
      企業有限公司所簽發，發票日分別為九十年五月一日、同
      年月三十日，票面金額分別為七十一萬八千五百元、七十
      三萬八千七百五十元之支票暨退票理由單二紙（見調閱之
      九十年度偵緝字第五０二號卷第二八至三十頁），以佐證
      榮于公司遭廠商倒帳情事，然依上開畫典企業有限公司支
      票及退票理由單所載，該公司簽發之支票，發票日已在證
      人乙○○向被告二人借款之後，且榮于公司遲至九十年十
      一月二十六日始向銀行提示上開支票，是亦無從以畫典企
      業有限公司上開拒絕往來之支票，逕認證人乙○○向被告
      二人借款當時，榮于公司有遭廠商倒帳以致週轉不靈而發
      生經濟窘迫之情狀。是依現有事證，尚不足以逕認證人乙○○向被告二人借款當時，榮于公司有何急迫情事存在。
    2.證人乙○○於本院審理中證稱：榮于公司係自八十九年六
      月後，開始對外借款，一開始係由渠向家人借款，之後透
      過庚○○之介紹，向一吳姓代書借款；嗣後榮于公司遭廠
      商倒帳，又透過庚○○之介紹，先後向丁○○、戊○○二
      人借款；渠向吳姓代書借款之時間約在八十九年五、六月
      至九十年一、二月間，共借款三次；向吳姓代書借款後，
      則向被告丁○○借款，借貸次數約六至八次，其後再向被
      告戊○○借款，且除渠家人、吳姓代書、被告二人外，亦
      曾向其他友人及放高利貸之人借款等語（見本院卷第三一
      八至三二一、三二五頁）。則證人乙○○出面向被告二人
      借款之前，在外借貸次數甚多，並非無借貸經驗之人；而
      告訴人、證人乙○○二人既共同經營榮于公司，衡以渠二
      人於本件借款當時之年齡、二人共同經營公司已有一年餘
      ，以及告訴人甲○○於本院審理中亦證稱渠與證人乙○○
      二人於成立榮于公司前，分別有相當之工作經驗（見本院
      卷第三一三頁）等情，渠二人顯然並非無經驗之借款人，
      自不能認為被告二人係趁渠二人無經驗而貸放款項。
    3.又告訴人與證人乙○○二人於本院審理中，就渠二人對榮
      于公司出資狀況所為之證詞，雖有歧異，但渠二人均有出
      資，則屬不爭之事實。準此，榮于公司營業成效，攸關渠
      二人投資得否回收，理應謹慎從事，證人乙○○實無輕率
      對外以高利借貸，以致侵蝕公司利潤之可能。查證人乙○○於本院審理中供稱：渠向被告二人及吳姓代書借款均係
      透過證人即擔任榮于公司及被告二人所營事業之記帳員庚○○介紹等語（見本院卷第三一九頁），與證人庚○○到
      庭證述之情節（見本院卷第三四０頁）暨被告二人所供借
      款過程互核一致，自屬可信。而現今社會民間高利貸經營
      者，人數眾多，每每於一般報紙分類廣告均有借貸之廣告
      ，是民間一般高利借貸，管道眾多，惟債務人因無法清償
      借款，遭此等業者暴力討債，時有所聞，是此種民間借款
      風險甚大。證人乙○○既透過熟識之記帳員對外借款，而
      不願自報紙分類廣告尋求簡便但可能存有高度風險之資金
      來源，益見渠借款之際，已就各種管道可能之利弊得失詳
      加斟酌，是證人乙○○就本件所涉借貸關係，難認有何輕
      率情事。
    4.基上各節，證人乙○○前有多項借款經驗，並非無經驗之
      借款人，而渠代表榮于公司向被告二人借款，顯係事前詳
      加斟酌，且渠向被告二人借貸之金額，既未用以清償當日
      屆期之票款，復無其他積極證據足認有何急迫情事，難謂
      有何急迫、輕率、無經驗之情事，據此自不能逕認被告二
      人對證人乙○○放款，業已構成重利犯行，遑論以常業重
      利罪責相繩。
六、綜上所述，本件被告二人雖有借款予證人乙○○並收取高於
    法定利率之利息，然告訴人通篇指訴均屬臆測之詞，而證人
    乙○○於本件借款後逃匿無蹤，拒不出面，告訴人明知證人
    乙○○行蹤，竟隱匿不報，且渠二人於本院審理中就榮于公
    司經營細節乃至於渠二人平日關係等項，所證相互矛盾，渠
    二人證詞顯有重大瑕疵，復無其他證據佐證渠二人所稱借款
    利息，無從使本院確信被告二人確有收取與原本顯不相當之
    重利。而證人乙○○向被告二人借款之際，依現有事證，不
    足以認定有何急迫、輕率、無經驗之情事。此外，復查無其
    他積極證據足認被告二人有何重利犯行，應認被告二人犯罪
    尚屬不能證明，爰依法為無罪判決之諭知。
據上論斷，應依刑事訴訟法第三百零一條第一項，判決如主文。
本案經檢察官己○○到庭執行職務。
中    華    民    國    95    年    3     月    2     日
                  刑事第十一庭  審判長法  官  謝瑞龍
                                      法  官  李東柏
                                      法  官  周紹武
以上正本證明與原本無異。
如不服本判決，應於判決送達後十日內，向本院提出上訴狀。
                                      書記官  鄭佩玉
中    華    民    國    95    年    3     月    2     日


司法院資訊處製作；財團法人民間司法改革基金會備份。
